臺灣臺中地方法院刑事判決　　　　　 96年度中簡上字第925號
上　訴　人　臺灣臺中地方法院檢察署檢察官
被　　　告　丙○○
上列上訴人因被告詐欺案件，不服臺灣臺中地方法院96年度中簡
字第2581號中華民國96年8月28日第一審判決（聲請簡易判決處
刑案號：臺灣臺中地方法院檢察署96年度偵字第14096號），提
起上訴，並經移送併案審理（同署96年度偵字第21533號），本
院管轄之第二審合議庭判決如下：
    主  文
原判決撤銷。
丙○○幫助意圖為自己不法之所有，以詐術使人將本人之物交付
，處有期徒刑貳月，如易科罰金，以新臺幣壹仟元折算壹日；減
為有期徒刑壹月，如易科罰金，以新臺幣壹仟元折算壹日。緩刑
貳年。
    事  實
一、丙○○明知申請行動電話門號使用係輕而易舉之事，可預見
    他人收用行動電話門號將用以從事不法行為，且詐騙集團經
    常以人頭電信門號作為施用詐術之工具，使被詐騙人將款項
    匯入其指定之人頭帳戶，以掩飾其犯行，並藉此逃避檢警人
    員之追緝。詎丙○○不惜發生上述結果，而基於幫助他人易
    於實現詐欺取財犯罪之不確定故意，於民國95年12月22日許
    ，於臺北市西門町某處，將其所申請之0000000000號及0000
    000000號行動電話門號SIM卡，以每支新臺幣（下同）3000
    元之代價，出售予不詳姓名年約20餘歲綽號「阿翔」之成年
    男子使用。旋即有某意圖為自己不法所有之詐騙集團成員，
    利用上開丙○○行動電話門號作為詐欺取財之工具，基於意
    圖為自己不法所有之犯意，而分別為下列詐欺取財行為：
  (一)於95年12月25日20時23分許，在不詳地點以電腦連線上網至
    雅虎奇摩拍賣網站上刊登販賣手機 (型號：Dapod 818Pro)
    之訊息，網路上買家丁○○於95年12月26日前，上網閱覽該
    訊息後購買手機，而陷於錯誤，於同年月26日14時34分許，
    至合作金庫銀行自動櫃員機將8500元匯入至張發（由臺灣臺
    中地方法院檢察署檢察官另行起訴）所申請之中華郵政公司
    板橋國慶郵局0000000000000 0號帳戶內。丁○○並於同年
    月27日依網路賣家自稱「張先生」所留之0000000000號行動
    電話門號與該詐騙集團成員聯繫後，遲未收到其所購買之手
    機，嗣丁○○再依前開行動電話門號聯繫詐騙集團成員，該
    行動電話門號已停用，丁○○始發現受騙。
  (二)於95年12月27日前某日，在不詳地點以電腦連線上網至雅虎
    奇摩拍賣網站上刊登販賣手機之訊息，網路上買家甲○○於
    95年12月27日22時許，在住宅內上網閱覽該訊息後購買手機
    ，並依網路賣家所留之0000000000號行動電話門號與該詐騙
    集團成員聯繫後，使甲○○陷於錯誤，於同年月28日10時12
    分許，至中華郵政公司自動櫃員機將6200元匯入至張發所申
    請之中華郵政公司板橋國慶郵局00000000000000號帳戶內。
    嗣因甲○○遲未收到其所購買之手機，經依前開行動電話門
    號聯繫詐騙集團成員均無所獲後，甲○○始發現受騙。
二、案經丁○○訴由臺中市警察局第六分局、甲○○訴由臺中市
    警察局第三分局報告臺灣臺中地方法院檢察署檢察官偵查聲
    請簡易判決處刑及移送併辦。
    理  由
一、上揭犯罪事實，業據被告丙○○於警詢、偵查及本院審理中
    坦承不諱，核與證人即告訴人丁○○、甲○○於警詢中證述
    相符，復有內政部警政署反詐騙案件紀錄表1張、受理詐騙
    帳戶通報警示、詐騙電話斷話簡便格式表1張、郵局存簿儲
    金第00000000000000號帳戶申請人張發基本資料及客戶交易
    往來明細表2份、丁○○合作金庫商業銀行自動櫃員機交易
    明細單1份、甲○○中華郵政公司自動櫃員機交易明細表1份
    、甲○○郵政存簿儲金簿正反面及內容影本1份、行動電話
    0000000000號通聯調閱查詢單1份、ninio_onini帳號基本資
    料及IP位址1份及雅虎奇摩拍賣網站網頁列印資料1份附卷可
    稽。再按刑法上之幫助犯，係指以幫助之意思，對於正犯資
    以助力，而未參與實施犯罪之行為者而言。被告將其申辦之
    前開行動電話門號SIM卡交付不詳姓名年籍之成年人，該不
    詳姓名年籍之成年人及其所屬詐騙集團之不詳成年成員持以
    實行詐欺取財，被告交付該門號SIM卡之行為，要屬犯罪構
    成要件以外之行為，本院復查無被告對於渠等所為犯行之實
    施，有何犯意聯絡或行為分擔之事實，則被告應屬以幫助他
    人實行犯罪行為之意思，參與構成要件以外之行為，為幫助
    犯，足認被告之自白與事實相符，應堪採信。綜上所述，本
    案事證明確，被告犯行堪以認定。
二、向被告丙○○取得行動電話門號使用之詐欺集團成員，以上
    開不實情事，使告訴人陷於錯誤，匯款至他人之上開帳戶內
    ，該集團成員之行為應成立刑法第339條第1項之詐欺取財罪
    。被告基於幫助之犯意，出售行動電話門號，幫助詐欺集團
    成員詐欺，參與施用詐術之構成要件以外之行為，核其所為
    ，犯刑法第30條第1項、第339條第1項詐欺取財罪之幫助犯
    。再被告幫助他人犯詐欺罪，為從犯，應依刑法第30條第2
    項之規定減輕其刑。
三、被告於前開犯罪時、地，同時亦販賣行動電話門號00000000
    00號之事實，雖未經檢察官提起公訴，惟此部分之犯罪事實
    ，與檢察官提起公訴之犯罪事實部分，係屬同一之犯罪事實
    ，既經檢察官移送併案審理，本院自得一併審究。原審以被
    告罪證明確，予以論罪科刑，固非無據，惟原審判決就犯罪
    事實中，經併案之部分，未及審酌，容有未合；公訴人上訴
    意旨指述：本件原審判決未及審酌併案之犯罪，請求撤銷原
    審判決，為有理由，自應由本院予以撤銷改判。爰審酌被告
    同意提供行動電話門號SIM卡2支，供他人非法使用，助長他
    人犯罪風氣，造成被害人財產損失，惟念其本身未實際參與
    本件詐欺取財之犯行，責難性較小，犯罪所得不多，犯罪已
    賠償告訴人丁○○、甲○○損失，有匯票影本2份足憑，及
    犯後於警詢、偵查及本院訊問時坦承犯行之態度等一切情狀
    ，量處如主文第2項所示之刑，並諭知易科罰金之折算標準
    ，以示懲儆。再被告犯罪時間，係於96年4月24日以前，合
    於中華民國九十六年罪犯減刑條例規定基準日之前，且無該
    條例規定不予減刑之情形，應依同條例第2條第1項第3款之
    規定，減其宣告刑期2分之1，並諭知易科罰金之折算標準。
    另查被告前未曾因故意犯罪受有期徒刑以上刑之宣告，此有
    臺灣高等法院被告全國前案紀錄表在卷可稽，茲念其因尚在
    求學中社會經驗不足，而一時失慮致罹刑章，犯後均能坦承
    犯行，態度良好，且已分別賠償告訴人丁○○、甲○○之損
    害，其經此偵審教訓，當知所警惕，信無再犯之虞，本院認
    對其所宣告之刑以暫不執行為適當，爰併諭知緩刑2年，以
    勵自新。
四、據上論斷，應依刑事訴訟法第455條之1第1項、第3項、第36
    9條第1項前段、第364條、第299條第1項前段，刑法第339條
    第1項、第30條、第41條第1項前段、第74條第1項第1款，刑
    法施行法第1條之1，中華民國96年罪犯減刑條例第2條第1項
    第3款、第7條、第9條，判決如主文。
本案經檢察官乙○○到庭執行職務。
中　　華　　民　　國　　96　　年　　11　　月　　28　　日
                  刑事第十六庭  審判長法  官  林念祖
                                      法  官  周玉蘭
                                      法  官  楊文廣
上正本證明與原本無異。
不得上訴。
                                      書記官  葉泰濃
中　　華　　民　　國　　96　　年　　11　　月　　28　　日
附錄論罪科刑法條
中華民國刑法第339條第1項：
意圖為自己或第三人不法之所有，以詐術使人將本人或第三人之
物交付者，處5年以下有期徒刑、拘役或科或併科1千元以下罰金
。
